臺灣橋頭地方法院民事判決
110年度岡簡字第504號
原      告  王麗珠即王鳳

訴訟代理人  陳佳煒律師
被      告  吳珮禎  
訴訟代理人  林品志  
上列當事人間損害賠償事件，本院於民國111年8月11日言詞辯論
終結，判決如下：
    主    文
被告應給付原告新臺幣41,170元，及自民國110年10月26日起至
清償日止，按年息百分之五計算之利息。
原告其餘之訴駁回。
訴訟費用由被告負擔十分之一，餘由原告負擔。
本判決第一項得假執行。但被告以新臺幣41,170元為原告供擔保
後，得免為假執行。
    事實及理由
一、按訴狀送達後，原告不得將原訴變更或追加他訴，但請求之
    基礎事實同一者，或擴張或減縮應受判決事項之聲明者，不
    在此限；又該規定於簡易訴訟程序亦有適用，民事訴訟法第
    255 條第1 項但書第2 款、第3 款、第436 條第2 項分別定
    有明文。本件原告原起訴聲明係請求被告應給付原告新臺幣
    （下同）1,265,945元，及自起訴狀繕本送達翌日起至清償
    日止，按週年利率百分之五計算之利息。嗣於民國111 年7
    月7日具狀變更聲明為被告應給付原告1,313,158元，及其中
    1,265,945元自起訴狀繕本送達翌日起至清償日止、其中47,
    213元自擴張聲明狀繕本送達翌日起至清償日止，按週年利
    率百分之五計算之利息（本院卷㈡281頁）。核其請求之基礎
    事實同一，且屬減縮應受判決事項之聲明，與上開規定相符
    ，應予准許。
二、原告主張：被告於民國108 年11月9日11時25分許，騎乘車
    牌號碼000-0000號普通重型機車搭載伊，沿高雄市岡山區中
    山南路由北往南方向行駛，行經該路段與縱貫公路之交岔路
    口，欲左轉往捷運站方向行駛時，本應注意應依兩段方式進
    行左轉，竟貿然左轉，致同向在後之原告騎乘車牌號碼000-
    0000號普通重型機車（下稱系爭機車）閃避不及，兩車因而
    發生碰撞（下稱系爭事故），致原告因而受有頭皮挫傷、左
    側前胸壁挫傷、雙側手部、左側膝部、左側踝部及足部多次
    擦挫傷等傷害（下稱系爭傷害Ａ）。且因系爭事故產生長期
    頭痛暈眩及腰部酸痛，嗣經診斷患有頭部外傷併腦震盪、邀
    椎第4/5及薦椎椎間盤突出併椎管狹窄、尾椎椎體遺物等傷
    勢（下稱系爭傷害Ｂ），原告因而支出醫療費用30,478元、
    購買醫療器材及營養品支出24,221元。並支出就醫交通費66
    ,100元。另原告所騎系爭機車、眼鏡、安全帽等財產亦因此
    受有損害，維修系爭機車支出22,704元、購買新眼鏡支出9,
    200元、購買安全帽支出1,398元。另原告因系爭傷害7個月
    無法工作，因原告從事托嬰工作，每個月收入7萬元，合計
    損失49萬元。再原告因系爭傷害，經鑑定勞動力減損百分之
    三，受有378,607元之損害。末以原告因系爭傷害，精神受
    有痛苦，請求30萬元之慰撫金。爰依侵權行為之法律關係，
    請求被告賠償，並聲明：被告應給付原告1,313,158元，及
    其中1,265,945元自起訴狀繕本送達翌日起至清償日止、其
    中47,213元自擴張聲明狀繕本送達翌日起至清償日止，按週
    年利率百分之五計算之利息。願供擔保，請准宣告假執行。
三、被告則以：兩造於108年11月9日發生系爭事故，原告僅受有
    系爭傷害Ａ，其餘系爭傷害Ｂ，係原告於109年3月5日發生另
    外事故所造成。基此，對原告請求因系爭傷害Ａ所支出之醫
    療費用2,420元、交通費用1,560元不爭執。其餘醫療費用並
    非系爭傷害Ａ所造成。另醫療器材、營養品費用，並無醫囑
    。眼鏡、安全帽損害，原告並未證明與系爭事故有因果關係
    。工作損失，真實性被告有爭執。勞動能力減損並非系爭傷
    害Ａ所造成等語置辯。並聲明：原告之訴駁回。如受不利判
    決，願供擔保，免為假執行。
四、本院判斷如下：
  ㈠按機車行駛至交岔路口，其轉彎，應依標誌或標線之規定行
    駛；而機慢車兩段左轉標誌，用以告示左轉大型重型機車以
    外之機車或慢車駕駛人應遵照號誌指示，在號誌顯示允許直
    行時先行駛至右前方路口之左轉待轉區等待左轉，俟該方向
    號誌顯示允許直行後，再行續駛，以兩段方式完成左轉。本
    標誌設於實施機慢車兩段左轉路口附近顯明之處，該路口並
    配合劃設機慢車左轉待轉區標線，道路交通安全規則第99條
    第2項、道路交通標誌標線號誌設置規則第65條分別定有明
    文。被告依其年齡及學經歷等社會生活經驗，及其既欲騎乘
    機車參與道路交通活動，對於前揭行車基本常識當無不知之
    理，且當時天候晴、日間自然光線、柏油路面乾燥無缺陷、
    無障礙物、視距良好乙節，業經職權調取本院系爭事故警方
    所製作之相關現場圖、事故調查表核閱無訛（見本院卷㈠第1
    89-214頁），足認當時並無不能注意之情事，則被告未依上
    開規定兩段式轉彎即逕行左轉，而肇致本件車禍事故，對本
    件車禍事故之發生自有過失。且被告上開過失行為，亦堪認
    與系爭事故之發生有相當因果關係。
　㈡又原告因系爭事故，受有系爭傷害Ａ，業據原告提出診斷證明
    書為證（本院卷㈠第39-57頁），且為被告所不爭執，堪以認
    定。至系爭傷害Ｂ部分，雖原告所舉上開診斷證明書，有臚
    列各該傷害，惟依被告所提國軍高雄總醫院診斷證明書記載
    ，原告於系爭事故後，另於109年3月5日發生車禍，有證明
    書在卷可佐（本院卷㈠第283頁），參以原告所舉診斷證明書
    ，於109年3月5日前，均僅診斷受有系爭傷害Ａ，全然未提及
    系爭傷害Ｂ，被告辯稱系爭傷害Ｂ非系爭事故所造成，已非無
    稽。再對照原告所就診之萬安中醫診所所提出之原告病歷，
    於系爭事故發生前，原告於108年6月10日就診時，主訴走路
    無力，於108年6月8日跌倒左側肢體肩腰臀撐地挫傷、左踝
    扭拉傷；同年7月15日就診時，主訴走路無力於108年7月12
    日騎車滑倒挫傷，且頭悶熱、胸悶、呼吸不利；同年10月3
    日就診時，主訴身體多處流膿發炎、頸部淋巴腫大、疲勞，
    有萬安中醫診所病歷可證（本院卷㈠207-213頁），顯然於系
    爭事故發生前，原告已有走路無力，甚至出現身體多處流膿
    發炎、頸部淋巴腫大、疲勞之異樣，自難認系爭傷害Ｂ即為
    各該病症所導致，被告辯稱系爭傷害Ｂ非系爭事故所造成乙
    節，堪以採認。
　㈢被告過失行為，致原告受有系爭傷害Ａ及損害原告相關財物，
    自應對原告就受有系爭傷害負侵權行為損害賠償之責任。
　㈣按因故意或過失，不法侵害他人之權利者，負損害賠償責任
    。按汽車、機車或其他非依軌道行駛之動力車輛，在使用中
    加損害於他人者，駕駛人應賠償因此所生之損害。但於防止
    損害之發生，已盡相當之注意者，不在此限，民法第184條
    第1 項前段、第191 條之2 分別定有明文。次按不法侵害他
    人之身體或健康者，對於被害人因此喪失或減少勞動能力或
    增加生活上之需要時，應負損害賠償責任；不法侵害他人之
    身體、健康、名譽、自由、信用、隱私、貞操，或不法侵害
    其他人格法益而情節重大者，被害人雖非財產上之損害，亦
    得請求賠償相當之金額，同法第193 條第1 項、第195 條第
    1 項規定甚明。系爭事故肇因於被告駕駛動力交通工具時，
    未遵守交通標誌指示兩段式轉彎，其駕車行為自有過失，並
    造成原告受有系爭傷勢Ａ，自應負損害賠償責任。茲就原告
    所得請求之金額，分述如下：
  ⒈醫療費用部分：
    原告主張支出醫療費用30,478元，並提出醫療收據為證（本
    院卷㈠67-112頁）。惟原告因系爭傷害Ａ支出醫療費用僅2,42
    0元，有岡山醫院、博安中醫診所、長榮骨外科、成大醫院
    、高雄榮總台南分院之醫療收據為證，且為被告所不爭執，
    應予准許。逾此範圍之請求，因原告於系爭事故前，身體狀
    況已然甚差，有如前述，難認與系爭傷害Ａ有關，且原告亦
    未提出證據證明與系爭傷害Ａ有關，自應駁回。
　⒉就醫交通費部分：
　　原告主張就醫支出交通費用66,100元，並提出計程車車資估
    算網頁為證（本院卷㈠000-0000頁）。惟原告因系爭傷害Ａ支
    出交通非用僅1,560元，且為被告所不爭執，應予准許。逾
    此範圍之請求，因原告於系爭事故前，身體狀況已然甚差，
    難認與系爭傷害Ａ有關，有如前述，其就醫支出之交通費，
    無從認與系爭傷害Ａ有關，自應駁回。
　⒊醫療器材及營養品部分：
　　原告雖主張其因系爭傷害有支出醫療器材及營養品費用24,2
    21元，並提出發票收據為佐（見卷㈠第113-125頁），但該等
    醫療器材及藥品是否原告其因系爭事故所受系爭傷害Ａ所必
    須，並未見其提出事證可佐其說，是此部分主張，難認可採
    ，應予駁回。
　⒋財損部分：
　①原告請求系爭機車維修費22,704元（工資2,457元，零件費用
    20,447元），並舉估價單為證（本院卷㈠147-149頁）。惟系
    爭係車修復費用，其材料係以新品代替舊品，故原告以修復
    費用為損害賠償之依據時，應將材料折舊部分予以扣除。而
    依行政院所頒固定資產耐用年數表及固定資產折舊率表，系
    爭機車之耐用年數為3年，依平均法計算其折舊結果（即以
    固定資產成本減除殘價後之餘額，按固定資產耐用年數表規
    定之耐用年數平均分攤，計算折舊額），每年折舊率為3 分
    之1 ，並參酌營利事業所得稅查核準則第95條第6 項規定「
     固定資產提列折舊採用定率遞減法者，以1 年為計算單位
    ，其使用期間未滿1 年者，按實際使用之月數相當於全年之
    比例計算之，不滿1月者，以1 月計」，系爭機車自出廠日1
    07年9月，迄本件車禍發生時即108年11月9日，已使用約1年
    2月，則零件扣除折舊後之修復費用估定為14,483元【計算
    方式：1.殘價＝取得成本÷( 耐用年數＋1)即20,447÷(3+1)≒5,
    112（小數點以下四捨五入）；2.折舊額 ＝(取得成本－殘價)
    ×1/（耐用年數）×（使用年數）即(20,447－5,112) ×1/3×（
    1+2/12）≒5,964（小數點以下四捨五入）；3.扣除折舊後價
    值＝（新品取得成本－折舊額）即20,447－5,964＝14,483】，
    加計毋庸扣除折舊之工資2,257元，合計16,740元，原告於
    此範圍內之請求，應予准許。逾此範圍之請求，應予駁回。
　②原告主張系爭事故發生時身上財物損失，計有眼鏡9,000 元
    、安全帽1,398 元，固提出照片、發票好市多商品銷售查詢
    照片為證（見卷㈠131-149頁），然原告提出之上開照片、發
    票、商品銷售查詢僅能證明原告主張之各該物品價格，而未
    能證明各該物品確係因系爭事故而毀損。另觀之原告所提安
    全冒購買紀錄，其日期分別為109年7月25日及109年10月25
    日（卷141-143頁），均與系爭事故發生日期108年11月9日
    相距甚遠，若系爭事故發生後，安全帽業已損害，自無可能
    如此久之後才購買新品，益證原告所提上開單據，無從證實
    各該財物損害與系爭事故有關，應予駁回。
　⒌不能工作損失：
　　原告主張於系爭事故發生前，擔任到宅托育服務，每月薪水
    70,000元，因系爭事故，自108年12月起至109年6月，均無
    法工作，受有損失490,000元等語（見卷㈡第289-317頁）。
    惟如前所述，原告於108年6月10日就診時，主訴走路無力，
    於108年6月8日跌倒左側肢體肩腰臀撐地挫傷、左踝扭拉傷
    ；同年7月15日就診時，主訴走路無力於108年7月12日騎車
    滑倒挫傷，且頭悶熱、胸悶、呼吸不利；同年10月3日就診
    時主訴身體多處流膿發炎、頸部淋巴腫大、疲勞。以原告於
    系爭事故發生前如此之身體狀況，實難認其係因系爭傷害Ａ
    而無法正常工作。參以其於起訴時，原主張於108年6月8日
    起擔任到宅拖育人員，每月薪資111,637元，並提出契約為
    證（見本院卷第㈠165-175頁），經本院請其提出相關薪水發
    放之佐證後，改主張每月薪資70,000元，益證其上開主張及
    證據僅係因應訴訟之用。本院復審酌原告於系爭事故發生之
    108年11月當時，身體狀況正處於不佳之狀態，自難以其後1
    09年9月至11月之托嬰證據，證明其於108年11月當時，身體
    狀況可以從事工作，因認原告此部分之主張，並無可採，應
    予駁回。
　⒍勞動力減損：
　　原告主張其因系爭事故造成勞動力減損3%，以系爭事故時原
    告月收入70,00元計算，請求自109年7月1日至法定退休年齡
    65歲止之勞動力減損378,607元，並以高雄醫學大學附設中
    和紀念醫院勞動能力減損評估報告為證（本院卷㈡第269-272
    頁）。惟上開報告中，業已提及原告之檢查報告，未有發現
    腦部、神經傳導，或左踝有器質性異常證據，故採個案自述
    病況及就醫紀錄，認定原告勞動能力減損1%，並因原告傷後
    不適影響生活品質而調整為3%。申言之，上開鑑定報告，客
    觀上並無法認定原告有何勞動能力減損之情形，而係依原告
    主訴不適情形及就醫情形，而為認定。然原告於系爭事故發
    生前，業因身體有異狀而不適經常就醫有如前述，故原告於
    鑑定時所述身體不適狀況，無法排除係自身身體因素，本院
    因認上開鑑定結果，無法採為原告因系爭傷害Ａ而導致勞動
    能力減損之證據，原告此部分之主張，無從准許。
　⒎慰撫金部分：
　　經查，原告之身體權利確因被告過失駕駛行為而受有系爭傷
    害Ａ，已如前述，則原告因客觀生理狀態不佳致生主觀心理
    因素之不快，應無可疑，可堪信實。茲審以原告從事托育小
    孩（見本院卷㈡360頁）；被告為大學畢業，從事物理治療師
    （見本院卷㈡卷第353頁）；並參酌兩造財產所得總額及名下
    財產資料（詳見本院卷末附稅務電子閘門財產所得調件明細
    表）；復考量系被告過失情節，及原告所受傷勢部位、情形
    ，暨衍生日常生活影響程度等具體情事後，認原告請求精神
    慰撫金數額以30,000元為適當，逾此範圍，即非可採。
  ⒏綜上，原告得請求之金額為50,720元（2,420+1,560+16,74
　　0＋30,000＝50,720元）
  ⒐按保險人依本法規定所為之保險給付，視為被保險人損害賠
    償金額之一部分；被保險人受賠償請求時，得扣除之，強制
    汽車責任保險法第32條定有明文。本件原告因本件事故已請
    領取強制責任保險金9,550元一節，業經原告提出存摺明細
    在卷可證（本院卷㈠第231頁、第237-239頁）。因而扣除原
    告已請領強制責任保險金9,550元後，原告尚得請求被告給
    付之金額為41,170元。（計算式：50,720 －9,550＝41,170 
    ）
五、從而，原告基於侵權行為法律關係，請求被告給付原告41,1
    70元，及自110 年10月26日（卷㈠第227頁送達證書）起至清
    償日止，按週年利率5 ％計算之利息，為有理由，應予准許
    。原告逾此範圍之請求，則無理由，應予駁回。
六、本件原告勝訴部分，係適用簡易訴訟程序所為被告敗訴之判
    決，依同法第389 條第1 項第3 款之規定，應依職權宣告假
    執行。併依同法第392 條第2 項規定，諭知被告得供相當擔
    保金額後免為假執行。
七、七、訴訟費用負擔之依據：民事訴訟法第79條。
中　　華　　民　　國　　111 　年　　8 　　月　　25　　日
                  岡山簡易庭  法    官  林揚奇   
以上正本係照原本作成。
如不服本判決，應於送達後20日內，向本院提出上訴狀並表明上
訴理由，如於本判決宣示後送達前提起上訴者，應於判決送達後
20日內補提上訴理由書（須附繕本）。
中　　華　　民　　國　　111 　年　　8 　　月　　25　　日
                              書 記 官  陳麗如